【裁判字號】    94,交聲,106
【裁判日期】    950210
【裁判案由】    違反道路交通管理處罰條例聲明異議
【裁判全文】
臺灣苗栗地方法院交通事件裁定        94年度交聲字第106 號
    原處分機關  交通部公路總局新竹區監理所苗栗監理站
    異  議  人
    即受處分人  甲○○
上列受處分人因違反道路交通管理處罰條例案件，對於交通部公
路總局新竹區監理所苗栗監理站於民國94年7 月4 以竹監苗字第
裁54-F00000000號所為之處分（原舉發案號：苗縣警交字第F000
00000 號），聲明異議，本院裁定如下：
    主  文
異議駁回。
    理  由
一、本件交通聲明異議案件，本院曾於94年10月27日以異議人另
    涉及刑法第185 條之3 酒後駕車之公共危險罪、第185 條之
    4 肇事逃逸之犯罪、第284 條第1 項前段過失傷害罪嫌疑，
    案經台灣苗栗地方法院檢察署檢察官於94年7 月29日以94年
    度偵字第2367號提起公訴，繫屬本院94年度交訴字第40號案
    件審理等理由，而裁定停止審理。經查，上開案件，本院於
    94年12月16日判決確定，並於95年2 月7 日送執行，因此上
    開裁定停止審理已無必要，合先敘明。
二、原處分機關以：異議人即受處分人甲○○於民國94年6 月25
    日下午7 時45分許，駕駛車號7P－2501號自用小客車，在苗
    栗縣後龍鎮大庄里柳樹灣160 號前，因「汽車駕駛人駕駛汽
    車肇事致人受傷逃逸」違規，由苗栗縣警察局竹南分局以苗
    縣警交字第F00000000 號舉發違反道路交通管理事件通知單
    逕行舉發，依道路交通管理處罰條例第62條第1 項規定，裁
    處吊銷駕駛執照，並依同條例第67條第1 項終身禁考之處分
    。
三、聲明異議意旨略以：異議人係酒後開車，當時酒測值為每公
    升1.03毫客，故車禍發生時係在酒醉狀態下，所以異議人完
    全不知道車禍發生，亦因車輛爆胎無法行駛而停在路邊，被
    警員帶回處理，而於94年6 月26日凌晨3 時多酒退之後，才
    由警方告知車禍發生，所以異議人並非故意肇事致人受傷而
    逃逸，而是不知情而逃逸，懇請給予自新機會，將原裁定改
    為車禍使人受傷而駛離云云。
四、按汽車駕駛人，駕駛汽車肇事致人受傷或死亡，應即採取救
    護或其他必要措施，並向警察機關報告，不得駛離，違者吊
    扣其駕照三個月至六個月；逃逸者吊銷駕駛執照，道路交通
    管理處罰條例第62條第1 項定有明文，且依同條例第67條第
    1 項規定，違反上開規定而經吊銷駕駛執照者，終身不得考
    領駕駛執照。其立法本旨係在增進行車安全、保護他人權益
    ，以維持社會秩序。蓋道路交通事故發生後，有受傷或死亡
    之情形者，應即時救護或採必要之措施，以防損害範圍之擴
    大。如駕駛人於肇事後，隨即駕車逃離現場，不僅使肇事責
    任認定困難，更可能使受傷之人喪失生命，故有課予駕駛人
    採取救護義務之必要。又終身不得考領駕駛執照之規定，同
    係為維護車禍事故受害人生命安全、身體健康必要之公共政
    策，且在責令汽車駕駛人善盡行車安全之社會責任，屬維持
    社會秩序及增進公共利益所必要，司法院大法官釋字第284
    號、第531 號解釋可資參照。職是之故，汽車駕駛人駕駛汽
    車發生交通事故，不論其責任之歸屬為何，即有義務留在肇
    事現場，採取救護或其他必要措施，並向警察機關報告，以
    保護他人權益，同時釐清肇事責任，自不待言。
五、經查：
    (一)本件異議人甲○○於94年6 月25日18時許，在苗栗縣後
        龍鎮大庄里友人處飲用啤酒後，明知無法安全駕駛動力
        交通工具，竟仍於同日19時許，駕駛車號7P-2501 號自
        小客車沿後龍鎮苗126 線由西向東行駛，至同日19時45
        分許，行經苗栗縣後龍鎮大庄里13鄰柳樹灣160 號前，
        本應注意車前狀況，隨時採取必要之安全措施，且在劃
        有行車分向線之路段，除超車時得駛越外，應在遵行車
        道內行駛，而依當時之天候、路況，亦無不能注意之情
        事。惟竟未注意，逆向駛入對向車道而與劉宗智所騎之
        車號LFC-098 號重型機車發生碰撞，劉宗智因而受有右
        股骨幹骨折、右膝開放性傷口合併股骨踝軟骨骨折之傷
        害。甲○○於肇事後，未下車查看，逕自駕車離去而逃
        逸之事實，業經異議人於警察局偵詢及本院調查時供承
        在卷，並經異議人於本院94年度交訴字第40號審判中之
        自白、被害人劉宗智於偵查中之指訴，且有道路交通事
        故當事人酒精測定紀錄表、刑法第185 條之3 案件測試
        觀察紀錄表、汽機車駕駛人酒後生理協調平衡檢測紀錄
        表、道路交通事故第一、二現場測繪草圖及現場圖、道
        路交通事故調查報告表 (一)、 (二)、苗栗縣警察局竹
        南分局後龍分駐所查獲案件報告表、疑似道路交通事故
        肇事逃逸追查表、肇事逃逸方向草圖、苗栗縣警察局竹
        南分局苗縣警交字第F00000000 號舉發違反道路交通管
        理事件通知單、現場及車輛毀損照片共8 張在卷可稽。
    (二)參以被害人劉宗智於警察局偵詢時明確證述：該車撞上
        我之後就直接駛離現場，撞擊部位為車頭。並受有右骨
        幹骨折、右膝開放性傷口合併股踝軟骨骨折，有台中中
        國醫藥大學附設醫院診斷證明書可證等情，而到場處理
        之警察李建業，係經被害人之陳述，循異議人逃逸方向
        於同日8 時許在苗栗縣後龍鎮○○里○○○○○路113 之
        7 號查獲異議人，有調查筆錄、查獲案件報告書在卷可
        證，上開事實並經檢察官提起公訴，經本院於94年12月
        26日以簡式審判程序判決異議人「甲○○因服用酒類，
        不能安全駕駛動力交通工具而駕駛，處有期徒刑月。
        又過失傷害人，處有期徒刑肆月。又駕駛動力交通工具
        肇事，致人受傷而逃逸，處有期徒刑捌月。應執行有期
        徒刑壹年壹月。」確定，並於95年2 月7 日送執行，此
        有臺灣苗栗地方法院檢察署檢察官94年度偵字第2367號
        起訴書，本院94年度交訴第40號判決、台灣高等法院被
        告前案紀錄表可證。綜上，足認被害人劉宗智受有前揭
        傷害確係因遭本件異議人駕車撞及所致，二者間具有相
        當因果關係甚明，異議人卻沒有下車察看即繼續駕車向
        前行駛，則其未停車下來察看並進行救護，猶仍繼續駕
        車駛離，顯見其不思釐清車禍責任，亦無視是否因此致
        人受傷而需即時救助之可能情況。雖異議人為自己肇事
        後未下車察看即駕車離開之行為辯稱：係因發生時處於
        迷糊狀態，撞到人也不知道云云，然異議人於94年6 月
        25日晚上8 時55分尚能開車離開，並於警察查獲之際，
        接受警察偵訊，並拒絕夜間詢問，且在筆錄上簽名「甲
        ○○」3 次，所簽之姓名明確可辨別為「甲○○」，此
        有詢問筆錄可證，足徵異議人並沒有喝酒迷糊到完全沒
        有意識之程度，況且依據卷內之現場照片，異議人所駕
        駛之自小客車車頭嚴重毀損，異議人應知道車禍發生甚
        明，其會駕車駛離，應是主觀上因懼於負擔相關責任，
        因而未積極面對選擇逃避的心態，其當時係有肇事逃逸
        之犯意，應堪認定。綜上所述，異議人駕車肇事致人受
        傷而逃逸之違規情事，堪以認定。從而，原處分機關依
        據道路交通管理處罰條例第62條第1 項，裁處吊銷異議
        人駕駛執照，並依同條例第67條第1 項為終身禁考之處
        分，並無違誤，量罰亦甚妥適，應予維持，本件異議為
        無理由，應駁回之。
六、據上論斷，應依道路交通案件處理辦法第19條，裁定如主文
    。
中    華    民    國    95    年    2     月    10    日
                  交通法庭      法  官  張珈禎
以上正本證明與原本無異
如不服本裁定應於送達後5日內向本院提出抗告狀
                                書記官  黃雅琦
中    華    民    國    95    年    2     月    10    日


司法院資訊處製作；財團法人民間司法改革基金會備份。
